臺灣高雄地方法院刑事判決　　　　　　　95年度訴字第3080號
公　訴　人　臺灣高雄地方法院檢察署檢察官
被　　　告　甲○○
上列被告因違反毒品危害防制條例案件，經檢察官提起公訴（95
年度毒偵字第5965號），本院判決如下：
    主  文
甲○○施用第一級毒品，處有期徒刑柒月。
    事  實
一、甲○○前於民國93年間，因施用毒品案件，經本院以93年度
    毒聲字第2409號裁定送觀察、勒戒後，認有繼續施用毒品之
    傾向，再經本院以93年度毒聲字第2721號裁定令入戒治處所
    施以強制戒治，嗣因戒治期間已逾6 個月，無繼續強制戒治
    之必要，而於94年8 月17日強制戒治執行完畢釋放，並經臺
    灣高雄地方法院檢察署檢察官於94年9 月13日以94年度戒毒
    偵字第460 號為不起訴處分確定。詎仍不知悔改，戒除毒癮
    ，明知海洛因業經公告為毒品危害防制條例第2 條第2 項第
    1 款所列管之第一級毒品，不得非法施用，竟仍在上開強制
    戒治執行完畢釋放後5 年內，基於施用第一級毒品海洛因之
    犯意，於95年6 月20日13時30分許採尿時起回溯96小時內之
    某時（扣除公權力拘束時間），在不詳地點，以不詳方式，
    施用第一級毒品海洛因1 次。嗣於同日13時30分許，因其為
    毒品列管人口經警通知至高雄縣政府警察局鳳山分局採尿室
    採集尿液檢驗結果，呈嗎啡陽性反應而獲悉上情。
二、案經高雄縣政府警察局鳳山分局報告臺灣高雄地方法院檢察
    署檢察官偵查起訴。
    理  由
壹、程序方面：
一、按被告以外之人於審判外之言詞或書面陳述，除法律有規定
    者外，不得作為證據；再被告以外之人於審判外向法官所為
    之陳述，得為證據；又被告以外之人於偵查中向檢察官所為
    之陳述，除顯有不可信之情況者外，得為證據；另被告以外
    之人於檢察事務官、司法警察官或司法警察調查中所為之陳
    述，與審判中不符時，其先前之陳述具有較可信之特別情況
    ，且為證明犯罪事實存否所必要者，得為證據；再下列文書
    ，亦得為證據：1 除顯有不可信之情況外，公務員職務上製
    作之紀錄文書、證明文書。2 除顯有不可信之情況外，從事
    業務之人於業務上或通常業務過程所須製作之紀錄文書、證
    明文書。3 除前2 款之情形外，其他於可信之特別情況下所
    製作之文書，亦得為證據；又被告以外之人於審判外之陳述
    ，雖不符刑事訴訟法第159 條之1 至第159 條之4 之規定，
    而經當事人於審判程序同意作為證據，法院審酌該言詞陳述
    或書面陳述作成時之情況，認為適當者，亦得為證據；另當
    事人、代理人或辯護人於法院調查證據時，知有第159 條第
    1 項不得為證據之情形，而未於言詞辯論終結前聲明異議者
    ，視為有前項之同意，刑事訴訟法第159 條第1 項、第159
    條之1 第1 項、第2 項、第159 條之2 、第159 條之4 、第
    159 條之5 第1 項、第2 項分別定有明文。查：
（一）卷附列管毒品人口尿液檢體採集送驗紀錄表（警卷第4 頁
      ）、96年1 月8 日長庚醫院診斷證明書（院卷第46頁）、
      法務部92年9 月1 日法檢字第0920035083號函（院卷第50
      -52 頁）及行政院衛生署管制藥品管理局92年12月2 日管
      檢字第0920009990號函（院卷第65頁）各1 份，雖均為被
      告以外之人於審判外之陳述，屬於傳聞證據，惟因被告甲
      ○○及檢察官於本院審判程序同意採為證據，本院復審酌
      上開文書之形式及取得之過程並無瑕疵等情況，認為適當
      ，應認依刑事訴訟法第159 條之5 第2 項之規定，均得為
      證據，而有證據能力。
（二）卷附長榮大學95年7 月10日（檢體編號：0000000 號）確
      認報告1 份（警卷第5 頁），係依刑事訴訟法第198 條、
      第208 條第1 項之法定鑑定程序所得之專業判定結果（檢
      察長基於檢察一體，事前概括選任鑑定人或囑託鑑定機關
      者，參上開法務部92年9 月1 日法檢字第0920035083號函
      ），而按刑事訴訟法第206 條所出具之鑑定報告，屬刑事
      訴訟法第159 條第1 項所指例外情形，故上開確認報告自
      具有證據能力。
貳、實體方面：
一、訊據被告固不否認其於95年6 月20日13時30分至高雄縣政府
    警察局鳳山分局採尿室接受採尿之事實，惟矢口否認有何施
    用第一級毒品海洛因之犯行，並辯稱：伊未施用毒品，不知
    為何檢驗報告會有毒品反應云云。惟查，被告於95年11月14
    日本院準備程序中供稱：伊在95年3 月份住院前有施用毒品
    ，住院後就沒有施用毒品等語（院卷第33-35 頁），復於96
    年1 月23日本院審判程序改稱：伊在95年3 月住院以後曾有
    施用毒品1 、2 次，惟施用時間是在伊所另犯之本院95年度
    訴字第666 號施用毒品案件判決宣判日即95年5 月5 日前或
    後，已記不清楚等語（院卷第61頁），顯見其對於95年3 月
    住院前、後有無施用毒品、施用時間，已有混淆不清之處。
    復按目前常用檢驗尿液中是否含有毒品反應之方法，有免疫
    學方析法和層析法兩類。尿液初步檢驗係採用免疫學方析法
    ，由於該方析法對結構類似成分，亦可能產生反應，故初步
    檢驗呈陽性反應者，需採用另一種不同分析原理之檢驗方法
    進行確認。大部分地方衛生單位所採用之另一種為TOXI-LAB
    分析法（屬薄層層析法），經行政院衛生署認可之檢驗機構
    則採用氣相層析質譜儀（GC/MS） 分析法。以氣相層析質譜
    儀分析法進行確認者，均不致產生偽陽性反應，為本院職務
    上已知之事實；又毒品施用後於尿液中可檢出之時間，受施
    用劑量及頻率、施用方式、飲水量之多寡、個人體質及其代
    謝情況等因素影響，因個案而異。一般可檢出之時間為海洛
    因服用後2- 4天、嗎啡2-4 天，有行政院衛生署管制藥品管
    理局92年12月2 日管檢字第0920009990號函可參。本件被告
    於95年6 月20日13時30分許經警採集尿液送長榮大學先後以
    酵素免疫分析法及氣相層析質譜法鑑定結果，呈嗎啡陽性反
    應，有列管毒品人口尿液檢體採集送驗紀錄表（警卷第4 頁
    ）及上開大學95年7 月10日（檢體編號：0000000 號）確認
    報告（警卷第5 頁）各1 紙在卷可憑，並參酌被告對於95年
    5 月5 日前審判決後並無再施用毒品一節未敢堅定表示一情
    ，足認被告有於前揭為警採尿前96小時內之某時（扣除公權
    力拘束時間），施用第一級毒品海洛因之犯行，被告上開所
    辯自無可採。至公訴意旨雖以上開為警採尿前回溯24小時內
    之某時，為認定被告施用第一級毒品海洛因之犯罪時間，然
    依前揭行政院衛生署管制藥品管理局之函釋說明，一般可檢
    出施用海洛因之時間最長為4 天，故本件被告既否認施用毒
    品犯行，而無從比對其自白以佐證犯罪之時點，自不宜將被
    告施用毒品犯行之時間限縮於為警採尿前之24小時內；又被
    告受逮捕後而為警拘束之期間，衡情應無施用毒品之可能，
    是上開被告採尿前96小時內之時間，尚應扣除被告為公權力
    所拘束之時間，均附此敘明。本件事證明確，被告施用第一
    級毒品犯行，洵堪認定。
二、第按海洛因為毒品危害防制條例第2 條第2 項第1 款所稱之
    第一級毒品，不得施用、持有。次按觀察、勒戒或強制戒治
    執行完畢釋放後，5 年內再犯第10條之罪者，應依一般刑事
    訴訟程序予以起訴論罪科刑，此觀諸毒品危害防制條例第23
    條第2 項規定自明。本件被告前於93年間，因施用毒品案件
    ，經本院以93年度毒聲字第2409號裁定送觀察、勒戒後，認
    有繼續施用毒品之傾向，再經本院以93年度毒聲字第2721號
    裁定令入戒治處所施以強制戒治，嗣因戒治期間已逾6 個月
    ，無繼續強制戒治之必要，而於94年8 月17日強制戒治執行
    完畢釋放，並經臺灣高雄地方法院檢察署檢察官於94年9 月
    13日以94年度戒毒偵字第460 號為不起訴處分確定，有上開
    不起訴處分書、臺灣高雄地方法院檢察署刑案資料查註紀錄
    表、全國施用毒品案件紀錄表及臺灣高等法院被告前案紀錄
    表、在監在押全國紀錄表各1 件在卷可參，是被告於上開強
    制戒治執行完畢釋放後5 年內再犯本件施用第一級毒品案件
    ，應依法論科。
三、論罪科刑：
（一）本件被告行為後，刑法法律雖有變更，惟本件所應適用行
      為可罰性相關之刑法法條及毒品危害防制條例第10條之規
      定均無變更，是本件不生新、舊法比較問題，合先敘明。
（二）核被告所為，係犯毒品危害防制條例第10條第1 項之施用
      第一級毒品罪。被告持有第一級毒品之低度行為，為施用
      第一級毒品之高度行為所吸收，不另論罪。爰審酌被告於
      上開強制戒治執行完畢後，除本件施用毒品案件外，亦曾
      於94年間因連續施用第一級毒品案件，經本院於95年5 月
      5 日以95年度訴字第666 號判決判處有期徒刑6 月確定在
      案（此部分徒刑尚未執行完畢），有臺灣高等法院被告前
      案紀錄表及本院上開刑事判決各1 份在卷可考，顯見其經
      強制戒治執行完畢及論罪科刑後，戒除毒癮之意念仍非堅
      定，且於犯後猶否認犯行，惟念被告施用毒品之行為，乃
      屬對其自身健康之戕害行為、其施用次數及患有結核菌腦
      膜炎、兩側聽力完全喪失、C 型肝炎等疾症，有長庚紀念
      醫院96年1 月8 日診斷證明書1 紙在卷可佐，等一切情狀
      ，量處如主文所示之刑，以資懲儆。
據上論斷，應依刑事訴訟法第299 條第1 項前段，毒品危害防制
條例第10條第1 項，判決如主文。
本案經檢察官乙○○到庭執行職務。
中　　華　　民　　國　　96　　年　　1　　月　　31　 　日
                  刑事第十六庭  審判長法　官  黃惠玲
                                      法  官  黃苙荌
                                      法  官  蔣志宗
以上正本證明與原本無異。
如不服本判決，應於判決送達後10日內，向本院提出上訴狀。
中　　華　　民　　國　　96　　年　　1　　月　　31 　　日
                                      書記官  洪育祺
附錄本件論罪科刑之法條：
毒品危害防制條例第10條
施用第一級毒品者，處 6 月以上 5 年以下有期徒刑。
施用第二級毒品者，處 3 年以下有期徒刑。
